臺灣雲林地方法院民事判決
111年度訴字第233號
原      告  王茂庭  


訴訟代理人  陳智全律師
被      告  何蕙宇  

訴訟代理人  廖元應律師
上列當事人間請求損害賠償事件，本院於民國111年10月4日言詞
辯論終結，判決如下：
    主  文
被告應給付原告新台幣壹佰玖拾捌萬元及自民國一百一十一年三
月二十九日起至清償日止，按週年利率百分之五計算之利息。
原告其餘之訴駁回。
訴訟費用由被告負擔五分之三，餘由原告負擔。
本判決於原告以新台幣陸拾陸萬元供擔保後，得假執行;但被告
得為原告預供擔保新台幣壹佰玖拾捌萬元後，免為假執行。
原告其餘假執行之聲請駁回。
    事實及理由
一、原告主張:
㈠、緣原告於民國110年11月至12月間至苗栗縣三義鄉萊爾富便利
    商店車亭店購買兩瓶原萃鐵觀音取得發票號碼為00000000號
    之統一發票（下稱系爭發票），嗣返回門牌號碼雲林縣○○鎮
    ○○000號房屋時，依過去習慣將發票帶回住居地，被告即原
    告弟王鉉淇之配偶何蕙宇於整理家中發票暨兌獎時，發現系
    爭發票號碼與該期新台幣（下同）1000萬元之特別獎號碼相
    同，竟明知系爭發票為原告所有，竟仍辯稱是原告已將系爭
    發票贈與給被告，並欲將系爭發票持往兌獎。
㈡、經原告委請律師以台中法院郵局000311號存證信函催告被告
    應於函到三日內返還，惟被告自111年2月14日收受存證信函
    迄今仍置若罔聞，僅於兌獎後將其中200萬元匯至原告金融
    帳戶，不願返還其餘596萬元，爰依民法第177條第2項不法
    管理利益返還請求權、第179條不當得利返還請求權及第184
    條第1項前段侵權行為損害賠償請求權，擇一判決被告如數
    給付。
㈢、被告所說農曆過年兩造對獎是屬實，中獎後，雙方都知道對
    獎的系爭發票是在苗栗便利商店開出，只有原告去過苗栗，
    原告所提出的光碟內容是針對系爭發票在家族會議討論的內
    容，被告有承認系爭發票是原告的，但被告抗辯是原告送給
    他的;另原告所提出通訊軟體LINE的群組是家族會議的群組
　　，也是針對系爭發票討論的內容，被告也講說發票是原告送
    給他的，可以證明系爭發票是原告的，但否認有將系爭發票
    送給被告等語。
㈣、並聲明:
　⒈被告應給付原告596萬元，及自起訴狀繕本送達翌日起至清償
    日止按年息百分之5計算之利息。
　⒉訴訟費用由被告負擔。
　⒊願供擔保，請准宣告假執行。
二、被告抗辯:
㈠、在111 年2 月本案系爭發票開獎之前，原告從未表示發票遺
    失，給被告發票的人很多，含被告娘家家人、女兒、被告公
    司的朋友，在111 年2 月農曆過年期間，被告在家中對發票
    時，當場表示系爭發票中獎，當時原告、被告的女兒、先生
    均在場，原告也未表示「這是我的發票」，或「這是我請被
    告對獎的發票」。再之，111 年3 月1 日被告先生王鉉淇，
    基於家庭和諧，才未經被告同意匯款200 萬元給原告，至於
    原告提出的原證二LINE通訊翻拍畫面，請原告提出所有的對
    話紀錄，可以證明被告從未表示系爭發票為原告所有，反倒
    是被告的先生王鉉淇表示一人一半，況在對話之初原告也沒
    有說該發票是他的，以上被告的先生王鉉淇均可作證。
㈡、原證一手機行車路線、地圖之翻拍畫面及ETC路線查詢等資料
    僅證明原告有到休息站，不能證明系爭發票是原告購買物品
    的消費憑證。縱認系爭發票是原告所有，也已經贈與給被告
    。況由監視錄影的談話內容也看不出原告有主張系爭發票為
    其所有等語。
㈢、並聲明:　　　　
　⒈駁回原告之訴。
  ⒉訴訟費用由原告負擔。
  ⒊如受不利判決，願供擔保請准宣告免為假執行。　
三、兩造不爭執及爭執事項:
㈠、不爭執事項:　　　 
　⒈被告於110 年11至12月期的發票（即系爭發票）中獎1000萬
　　元，經過扣稅後的餘額為796萬元。
  ⒉原告曾接到王鉉淇具名匯款之200 萬元。
  ⒊被告為原告的前弟妹，被告與原告的弟弟王鉉淇已經離婚。
㈡、爭執事項：
  ⒈系爭發票是否為原告購物所取得？
  ⒉系爭發票如果是原告購物取得，是否已經贈與給被告？
  ⒊王鉉淇於不爭執事項⒉的200萬元匯款，是否是經被告同意
　　所匯？
  ⒋前項匯款是否為被告中獎獎金的部分款？
四、本院之判斷:
㈠、系爭發票是否為原告購買物品所取得？經查:
　⒈原告主張系爭發票係其購物取得乙情，業據原告提出財政部
    電子發票整合服務平台查詢資料，與其所有車牌號碼00-000
　　0號自小客車於ETC通行紀錄及GOOGLE MAP時間軸軌跡等資料
    為證，而系爭發票之開出時間、地點，核與原告上開車輛途
    經之時間、地點吻合，有上開查詢資料及手機行車路線、地
    圖之翻拍畫面等資料在卷可證（本院卷第125-129頁、虎簡
    調卷第13-28頁）。
　⒉被告雖辯稱不單只有原告把發票拿給被告，還有其同事、娘
    家家人等會拿發票給被告對獎等語，並提出系爭發票開出之
    同一家萊爾富商店之統一發票29張影本為證（本院卷第171-
    177頁）。然上開發票開出之時間均為111年9至10月期之發
    票，是在本件訴訟繫屬後所開出;且期日、時間多有密接之
    情，顯然是被告刻意取得該商店之發票，已難認被告於系爭
    發票中獎當時，有自其他人取得同一商店或地區所開出之發
    票。且參酌原告所提出包括兩造在內之家族會議通訊軟體LI
　　NE群組之對話翻拍畫面（被告用「何靜芬」名義）與錄影光
    碟，兩造與其他家庭成員於系爭發票開獎後之同年2月3日就
    已經有在討論系爭發票之獎金要如何分配，並至遲於同年月
    5、6日間，兩造已就誰有權領取系爭發票之獎金及應如何分
    配有所爭執，有上開群組對話翻拍畫面及錄影光碟在卷可證
    （本院卷第53-107頁、光碟外放證物袋，下同），且經本院
    當庭勘驗上開錄影光碟明確，有勘驗筆錄與原告提出之錄影
    譯文可參（本院卷第165-166、179-183頁）。如果被告當時
    確有從他人取得與系爭發票開出之同一家商店的發票，應無
    不予保留做為證據之理，被告所辯，顯無可採。原告主張系
    爭發票係其購物取得，應足採信。
㈡、系爭發票是否經原告贈與給被告？經查:
　⒈證人即被告之前夫王鉉淇雖證稱:「…原告會透過小孩拿給被
    告，並且說這是阿伯給的…」等語（本院卷第119頁），然證
    人亦證稱:「是小孩拿給我前妻的時候，我有在場，是小孩
    跟我說是阿伯給的。」、「（所以你前面所說你聽到原告說
    這是阿伯給媽媽的，不是親耳聽到原告所說的是嗎？）是，
    我是聽到小孩說的。」等語（本院卷第121頁）。證人既非
    親自聽聞原告說要把系爭發票送給被告，則原告是否確有將
    發票送給被告的意思，尚有疑問。
　⒉且被告亦證稱:「長久以來原告都把發票帶回西螺家中，但是
    原告都委託我兒子或女兒拿到我的房間作收集，並非沒有發
    票固定放置所…統一發票一律放在振興128 號我的房間內
　　，所以我認為這張是給我的。我並沒有親耳聽到原告說要把
    統一發票給我，但是我認為原告這個行為就是表示要把統一
    發票給我的意思，而且原告有時候也會親手把發票拿給我…
　　」等語（本院卷第115-116頁），均無法證明原告把發票拿
    給被告，是要將發票送給被告，還是委由被告對獎之意思。
　⒊再依上開家族成員討論系爭發票獎金分配事宜之LINE群組通
    話所示，王鉉淇曾表示:「…以後發票再拿回來給我們對不管
    有無中獎都由我們來處理不能有什麼意見　如不認同下次請
    不要再把發票拿回來給我們對了…」等語（本院卷第75-77頁
    ）。何況上開111年2月3日晚上21點21分40秒起討論如何分
    配系爭發票中獎獎金之家庭會議錄影光碟中，被告亦否認有
    要獨吞獎金之意思，業經本院當庭勘驗屬實，有該勘驗等錄
    及錄影光碟譯文可參（本院卷第166、182頁），可見尚無證
    據足以證明原告拿系爭發票給被告對獎乙事，即是將發票贈
    與給被告之意思。
㈢、原告請求被告給付596萬元，有無理由?查:
　⒈被告已領取系爭發票之獎金，經扣稅後的餘額為796萬元乙情
    ，為兩造所不爭執。且經證人即被告之前夫王鉉淇將其中20
    0萬元匯款給原告，亦經王鉉淇證述明確（本院卷第120頁
　　），且兩造對於上開證述，並無意見，足信屬實。
　⒉參酌證人王鉉淇證稱:「原告說是他的，我們為了家庭和諧
　　，就說那麼一人一半，當時是在我們家庭會議時談的，原告
    一開始有同意，但是後來就不同意，我不知道原因。就是原
    告在家庭群組PO文說發票是他的，他要拿回去。」、「被告
    原來有提議分成九份，見者有份，其他人沒有講話，是原告
    說要一人一半。原來被告也同意，但是原告後來反悔。因為
    原告就告到法院了，所以我們就都不處理了。」等語（本院
    卷第119-120頁）;核與該證人在家族LINE群組提到:「不是
    說好一人一半…」等語（本院卷第73-74頁）、111年2月3日
    晚間21時9分25秒起之錄影光碟中，被告說到:「（原告:扣
    完稅金有甚麼關係。）跟扣完%數，就是一人一半，然後再
    來就是…還要扣個人所得。」等語、及111年2月5日晚上20點
    13分50秒起之錄影光碟中，被告再說到「我答應給哥哥一半
    …」等語相符，有勘驗筆錄、錄影光影暨譯文可參（本院卷
    第165-166、179、183頁），且原告及王家檥亦證稱原告分
    一半等語（本院卷第114、122頁），並參酌原告所提出上開
    家族LINE群族的翻拍畫面，證人王家檥亦有查詢轉貼個人課
    徵贈與稅之相關資料等情（本院卷第53-63頁），可見兩造
    已有達成系爭發票之獎金扣除稅捐後一人一半之合意。
　⒊另被告雖證稱:「…在今年2 月的家庭會議中我有答應要給原
    告一半，是因為我在他們叫我回來開家庭會議，在開家庭會
    議之前就有開過一次會議了，我當時在光碟中有說我拒絕談
    這件事情，但是原告他們拒絕讓我離開現場，所以我是迫不
    得已才給原告一半。畫面中講完我轉頭要離開，但是他們不
    給我離開，還有我的前夫也是不給我離開。當下我有說:『我
    不要領這張發票，就算我領，我也不要分。』，這請看錄影
    光碟。」等語（本院卷第117-118頁）。然經本院當庭勘驗1
    11年2月5日晚上20點13分50秒起之錄影光碟結果，並沒有看
    到被告有被脅迫或限制自由之情事，有本院勘驗筆錄及該錄
    影光碟暨譯文可佐（本院卷第167、183頁）。被告辯稱其同
    意一人一半分配獎金是迫不得已云云，委無可採。不影響兩
    造達成就系爭發票獎金扣除稅捐後一人一半之合意。
　⒋又系爭發票為原告所有，並無證據足以證明已經贈與給被告
　　，已如上述。且原告已於家族LINE群組及存證信函表示系爭
    發票為原告所有，非經原告同意不得兌獎，應返還系爭發票
    等語，有該群組翻拍畫面及存證信函在卷可佐（本院卷第69
　　、73頁、虎簡調卷第31-34頁），被告持系爭發票去領取獎
    金，原告主張被告對其構成不法管理、不當得利及侵權行為
　　，雖屬有據。惟按和解有使當事人所拋棄之權利消滅及使當
    事人取得和解契約所訂明權利之效力，民法第737條定有明
    文。兩造對於系爭發票之獎金既已達成扣除稅捐後一人一半
    之合意，即有和解之效力，應受該合意之拘束。而系爭發票
    之獎金扣除稅捐後之餘額為796萬元，並經證人王鉉淇將其
    中200萬元匯給原告，已如前述。因此，原告得依上開不法
    管理利益返還請求權、不當得利返還請求權及侵權行為之損
    害賠償請求權，請求被告給付之金額為198萬元（計算式:79
　　6萬元/2-200萬元=198萬元），原告超過之請求，應無所據
　　。
㈣、末按遲延之債務，以支付金錢為標的者，債權人得請求依法
    定利率計算之遲延利息。給付無確定期限者，債務人於債權
    人得請求時，經其催告而未為給付，自受催告時起，負遲延
    責任。其經債權人起訴而送達訴狀，或依督促程序送達支付
    命令，或為其他相類之行為者，與催告有同一之效力，民法
    第233條第1項本文、第229條第2項分別定有明文。本件原告
    請求被告之給付，係以支付金錢為標的，原告請求被告就其
    應為之給付，自起訴狀繕本送達翌日即111年3月29日（虎簡
    調卷第45頁）起至清償日止，按週年利率5％計算之利息，自
    屬有據。
㈤、從而，原告依民法第177條第2項、第179條及第184條第1項規
    定，請求被告給付198萬元及自111年3月29日起至清償日止
    ，按年息百分之5計算之利息，為有理由，應予准許 。原告
    超過上開範圍之請求，為無理由，應予駁回。
五、兩造均陳明願供擔保，請求宣告執行及免為假執行，於原告
    勝訴部分，均核無不合，茲酌定相當之擔保金額，予以准許
　　。至於原告敗訴部分，其假執行之聲請，因訴之駁回而失所
    附麗，應併予駁回。
六、結論：本件原告之訴為一部有理由，一部無理由，爰判決如
    主文。
中　　華　　民　　國　　111 　年　　10　　月　　18　　日
                  民事第二庭    法  官  黃一馨

以上正本係照原本作成
如對本判決上訴，須於判決送達後廿日內向本院提出上訴狀。如
委任律師提起上訴者，應一併繳納上訴審裁判費。
中　　華　　民　　國　　111 　年　　10　　月　　18　　日
                                書記官　鄭夙惠